【裁判字號】    99,簡上,88
【裁判日期】    991130
【裁判案由】    公然侮辱
【裁判全文】
臺灣苗栗地方法院刑事判決              99年度簡上字第88號
上  訴  人
即  被  告  張葆穆
輔  佐  人  張成浤
上列上訴人因公然侮辱案件，不服本院苗栗簡易庭99年度苗簡字
第507 號中華民國99年7 月30日刑事簡易判決（聲請簡易判決處
刑案號：臺灣苗栗地方法院檢察署99年度偵字第2374號），提起
上訴，本院管轄之第二審合議庭判決如下：
    主  文
上訴駁回。
    事  實
一、緣張葆穆在任何人均得瀏覽之露天拍賣網站討論區內，以帳
    號「zxlirjoi」發表標題為「家附近幾隻流浪狗被可惡小孩
    虐待」之文章，適陳威瑞閱讀後，因質疑文章內容為杜撰，
    遂於民國98年6 月21日，以帳號「juilesa 」留言質疑其文
    章內容之真實性。詎張葆穆竟因此心生不滿，基於公然侮辱
    之接續犯意，於98年6 月21日22時55分14秒及同日23時16分
    27秒，以其前揭帳號「zxlirjoi」在上開任何人得共見共聞
    之露天拍賣網站討論區內，引用陳威瑞發表之文章，並留言
    張貼「幹！他媽的你就不要再回！」及「隔空抓藥的騙徒
    ... 被人看不起更讓人不齒... 嘴砲... 」等不雅言詞，回
    應陳威瑞之文章而辱罵陳威瑞，足以貶損陳威瑞之人格評價
    。
二、案經陳威瑞訴請臺灣苗栗地方法院檢察署檢察官偵查後，聲
    請以簡易判決處刑。
    理  由
一、按現行刑事訴訟法為保障被告之反對詰問權，排除具有虛偽
    危險性之傳聞證據，以求實體真實之發見，於該法第159 條
    第1 項明定被告以外之人於審判外之言詞或書面陳述，除法
    律有規定者外，不得作為證據。而刑事訴訟法第159 條之1
    至159 條之4 有傳聞法則之例外規定，且被告以外之人於審
    判外之陳述，雖不符前4 條之規定，而經當事人於審判程序
    同意作為證據，法院審酌該言詞陳述或書面陳述作成時之情
    況，認為適當者，亦得為證據；當事人、代理人或辯護人於
    法院調查證據時，知有第159 條第1 項不得為證據之情形，
    而未於言詞辯論終結前聲明異議者，視為有前項之同意，刑
    事訴訟法第159 條之5 定有明文。本案以下所引用之被告以
    外之人於審判外之陳述（含書面陳述），業經本院於準備程
    序及審理時予以提示並告以要旨，且各經檢察官、被告表示
    意見，迄於言詞辯論終結前，均未主張有刑事訴訟法第159
    條第1 項不得為證據之情形，是應視為同意作為證據，且經
    本院審酌後，無取得證據違法、欠缺供述之任意性或證據證
    明力顯然偏低等不適當之情形，認均有證據能力，合先敘明
    。
二、訊據被告張葆穆固坦承有於上開時間，在露天拍賣網站討論
    區內，引用告訴人陳威瑞以帳號「juilesa 」發表之文章，
    並使用其所申請之帳號「zxlirjoi」留言回應「幹！他媽的
    你就不要再回！」及「隔空抓藥的騙徒... 被人看不起更讓
    人不齒... 嘴砲... 」等言詞，惟矢口否認有何公然侮辱之
    犯行，辯稱：伊是對告訴人挑釁之文句有所不滿，在生氣之
    下才會張貼留言，並不是要侮辱對方云云。經查：
  (一)上開犯罪事實，除據被告自承有留言回應前開言詞之外，復
    經告訴人陳威瑞指述明確，並有露天拍賣網站討論區網頁文
    章列印資料、露天市集國際資訊股份有限公司99年3 月24日
    露安字第0990177 號函覆帳號「zxlirjoi」會員註冊資料，
    及99年4 月12日露安字第0990235 號函覆帳號「zxlirjoi」
    登入網站之IP位置資料各1 份在卷可證，實堪認定。
  (二)按刑法上所謂「公然」，係指不特定多數人或多數人得以共
    見共聞之狀態，不以實際上已共見或共聞為必要，又此之多
    數人，包括特定之多數人在內（司法院大法官會議釋字第
    145 號解釋參照）。本件被告回應前開言詞之拍賣網站討論
    區，顯係供人於上張貼留言，係一般網路使用者均可自由進
    入瀏覽觀看之公開網頁，自屬不特定人或多數人得以共見共
    聞之情況。又「侮辱」係以使人難堪為目的，直接以言語、
    文字、圖畫、或動作，表示不屑輕蔑或攻擊之意思，足以對
    於個人在社會上所保持之人格及地位，達貶損其評價之程度
    而言。觀之被告所留言之上開文字內容，「幹！他媽的...
    」、「隔空抓藥的騙徒... 被人看不起更讓人不齒... 嘴砲
    ... 」等用語，顯然係以粗鄙之言詞對告訴人予以謾罵，此
    等言詞客觀上已含有貶損他人社會地位及評價之意涵，並足
    使受此謾罵之人感到難堪、不快，且被告在上開討論區係先
    直接引述告訴人之留言，再緊接其後據以回覆前述留言，顯
    見被告上開不雅言詞係針對告訴人所為。再按刑法第309 條
    第1 項公然侮辱罪之「人」，係指行為主體以外特定或可得
    推知之他人而言，依卷內所附之上開網站列印資料觀之（見
    他字卷第8 頁），一般使用者均可藉由該網站之「聯絡我」
    網頁內，查詢得知帳號「juilesa 」使用人之聯絡地址、行
    動電話、電子信箱等資料，並得藉由前開資訊特定該帳號之
    實際使用人，況被告留言辱罵時，告訴人之帳號「juilesa
    」已有23筆交易評價，曾與告訴人交易之對象及其他在該網
    站上知悉告訴人之帳號者，即知被告所罵之人為告訴人，故
    被告上開留言已足使告訴人之人格地位、社會評價受有損害
    至明。
  (三)被告雖以前詞置辯，惟查，對於現在不法之侵害，而出於防
    衛自己或他人權利之行為，不罰，刑法第23條前段固有明定
    。本件告訴人縱先有在上開討論區內張貼質疑被告文章真實
    性之語句，而有貌似挑釁被告之作為，惟本案被告用以回應
    告訴人之上開文字，均為侮辱言詞，除主觀上用以發洩情緒
    以貶抑他人之外，對於事實之澄清或解釋並無助益，且其用
    語顯已逾越合理必要之範圍，是被告主觀上應係基於公然侮
    辱之犯意，以情緒性之詞句對告訴人作人身攻擊，而非基於
    防衛自己名譽之意思甚明，自無前揭正當防衛規定之適用。
  (四)綜上所述，本件事證明確，被告前揭所辯，無礙於其公然侮
    辱犯行之成立，其犯行堪以認定，應依法論科。
三、核被告所為，係犯刑法第309 條第1 項之公然侮辱罪，被告
    先後以「幹！他媽的你就不要再回！」及「隔空抓藥的騙徒
    ... 被人看不起更讓人不齒... 嘴砲... 」等不雅言詞侮辱
    告訴人，所為係於密切接近之時地實施，且係侵害法益同一
    ，其獨立性極為薄弱，依一般社會健全觀念，難以強行分開
    ，在主觀上顯係基於單一犯意，應僅論以接續犯之包括一罪
    。原審認被告犯罪事證明確，依刑事訴訟法第449 條第1 項
    前段、第454 第2 項、刑法第309 條第1 項，第41條第1 項
    前段，刑法施行法第1 條之1 之規定，及審酌被告與告訴人
    之關係、犯罪動機、目的、手段，及未取得告訴人之諒解等
    一切情狀，量處拘役10日，併諭知易科罰金之折算標準，核
    其認事用法並無違誤，量刑亦屬妥適，被告上訴意旨猶執陳
    詞否認犯罪，顯無理由，其上訴應予駁回。
據上論斷，應依刑事訴訟法第455 條之1 第1 項、第3 項、第
368 條，判決如主文。
本案經檢察官黃俊鳴到庭執行職務。
中    華    民    國    99    年    11    月    30    日
                  刑事第三庭  審判長法  官  柳章峰
                                    法  官  許蓓雯
                                    法  官  顏苾涵
以上正本證明與原本無異。
不得上訴。
中    華    民    國    99    年    11    月    30    日
                                    書記官  涂村宇

司法院資訊處製作；財團法人民間司法改革基金會備份。
